最高法院刑事判決　　　　　　　　　　　　　　　九十三年度台上字第五０八四號
　　上訴人　甲○○
右上訴人因違反毒品危害防制條例案件，不服台灣高等法院中華民國九十三年六月三
十日第二審更審判決（九十三年度上更(一)字第二七二號，起訴案號：台灣桃園地方法
院檢察署九十一年度偵字第一九七六０、二０一六三號），提起上訴，本院判決如左
：
    主  文
原判決關於甲○○部分撤銷，發回台灣高等法院。
    理  由
本件原判決認定上訴人甲○○因前往陳文麗（經原審判決確定）經營之泰國餐廳吃飯
而與之認識。因陳文麗與與鄭妮梅（原係泰國人，因結婚取得中華民國國籍，已潛逃
泰國，經檢察官另案通緝中），均明知泰國製造之甲基安非他命粒錠（泰文譯音「亞
壩」）屬我國毒品危害防制條例第二條第二項第二款之第二級毒品，為懲治走私條例
公告管制物品項目及其數額甲類第四款之管制進出口物品。竟基於共同運輸及私運第
二級毒品入境之意思，於民國九十一年十月十日陳文麗在其經營之餐廳，初次認識前
往用餐之上訴人，得知其係從事婚姻仲介之工作，常至泰國。乃向其表示，願提供其
至泰國之來回機票費用，惟從泰國回來時，必須代為攜帶行李袋一只返台，俟入境後
，再於機場外將該行李袋交予陳文麗收受。上訴人明知屆時託其攜帶回國之行李袋必
密藏有高價而不能攜帶入境之違禁物毒品。竟圖免至泰國來回之機票費用，而接受陳
文麗之提議，與之共同自泰國共同運輸上開第二級毒品入境之犯意聯絡，先由陳文麗
向旅行社購買其與上訴人二人往返泰國之機票（每人新台幣一萬二千元），並於同年
十月二十四日與上訴人至中正機場與鄭妮梅會合後，三人即於當日一起搭乘泰國航空
公司（下稱泰航）班機前往泰國曼谷。嗣鄭妮梅在泰國購妥所需之甲基安非他命粒錠
「亞壩」一大包、五小包（總毛重二六二五公克，總淨重二五四五‧六三公克，驗餘
淨重二五四四‧一二公克）後，隨即將其中五小包藏置於五罐髮乳空罐中，另將一大
包藏於行李袋夾層中，於同年十月三十日下午將上開行李袋攜帶至陳文麗位於泰國曼
谷之住處，交予陳文麗，及已自泰國南部回到曼谷陳文麗住處之上訴人。鄭妮梅先於
同年十月三十一日上午搭乘泰國航空公司ＴＧ六三四號班機回台。同日下午三時許，
由不知情之陳文麗之兒子開車載陳文麗、上訴人，及裝有甲基安非他命之鄭妮梅行李
袋至泰國曼谷機場，並由陳文麗以上訴人之名義辦理該行李袋託運（行李編號ＴＧ五
四六一九九號）。二人旋搭乘同日下午六時之泰國航空公司ＴＧ六三六號班機來台。
抵台後於同日零時二十分許，上開行李袋為內政部警政署航空警察局安檢人員於中正
機場入境海關室以Ｘ光檢查行李時發現，而當場查獲上訴人，並扣得上開毒品及其供
運輸上開毒品使用之行李一只、髮乳空罐五罐。陳文麗在機場外久候未見上訴人出現
，乃以電話聯絡已遭逮捕之上訴人，後發現事跡敗露，隨即趕緊逃離。鄭妮梅並於同
年十一月四日潛逃回泰國等情。因認第一審論處上訴人共同運輸第二級毒品罪刑，為
無不合，予以維持，駁回上訴人在第二審之上訴，固非無見。
惟查：(一)按判決事實欄應詳加記載，理由欄亦應將其認定犯罪事實所憑之證據及其認
定之理由，詳為敘述，始足為適用法律及判斷其適用法律是否適當之根據。原判決認
定上訴人明知受陳文麗之託，攜帶回國之行李袋必密藏有高價而不能攜帶入境之違禁
物毒品。竟圖免至泰國來回之機票費用，而接受陳文麗之提議，與之共同自泰國共同
運輸上開第二級毒品入境之犯意聯絡，而由陳文麗為其購買機票，共同前往泰國，並
自泰國走私進口第二級毒品安非他命等情。但原判決對於認定上訴人明知受陳文麗之
託，攜帶回國之行李袋必密藏有高價而不能攜帶入境之違禁物毒品，竟接受陳文麗之
提議，與之共同自泰國共同運輸上開第二級毒品入境之犯意聯絡等事實，並未於理由
欄內敘明其所憑之證據及其認定之理由，已有判決不備理由之違法。(二)本件原判決認
定陳文麗與鄭妮梅共同運輸及私運第二級毒品入境之犯意聯絡，再由陳文麗與上訴人
共同自泰國運輸第二級毒品之犯意聯絡，而為本件行為等情。於理由欄說明「陳文麗
最初與鄭妮梅間有共同運輸及私運第二級毒品安非他命入境之犯意聯絡，又與被告甲
○○間有同樣犯意聯絡，是被告甲○○、陳文麗就上開犯行與鄭妮梅間，有犯意聯絡
與行為分擔，均為共同正犯」，惟對於陳文麗與鄭妮梅間具有犯意聯絡及行為分擔之
共同正犯關係，並未說明其所憑之證據及其認定之理由，同屬違法。上訴意旨執以指
摘原判決不當，非無理由，應認仍有發回更審之原因。
據上論結，應依刑事訴訟法第三百九十七條、第四百零一條，判決如主文。
中　　　華　　　民　　　國　　九十三　　年　　　九　　　月　　 三十 　　日
                              最高法院刑事第六庭
                                  審判長法官  吳　雄　銘
                                        法官  池　啟　明
                                        法官  石　木　欽
                                        法官  郭　毓　洲
                                        法官  吳　三　龍
      右正本證明與原本無異
                                              書  記  官
中　　　華　　　民　　　國　　九十三　　年　　　九　　　月　　　　　　　日
                                                                     ｍ
